臺灣高等法院刑事判決
109年度上訴字第12號
上  訴  人  
即  被  告  許清池





選任辯護人  李長彥律師（法律扶助）
上列上訴人因違反槍砲彈藥刀械管制條例案件，不服臺灣士林地
方法院108年度審訴字第507號，中華民國108年11月27日第一審
判決（起訴案號：臺灣士林地方檢察署108年度偵字第7251號）
，提起上訴，本院判決如下：
    主  文
上訴駁回。
    事  實
一、許清池明知可發射子彈具有殺傷力之改造槍枝及子彈，均係
    槍砲彈藥刀械管制條例第4 條所列管之物品，非經主管機關
    許可，不得持有之，詎許清池之女友王麗華（所涉非法持有
    槍枝等犯行，業經臺灣士林地方法院以106 年度訴字第15號
    判決判處有期徒刑2 年，併科罰金新臺幣6 萬元確定）先於
    民國105年5 月間，在其母位在屏東市租屋處發現附表編號1
     所示可發射子彈具殺傷力之改造槍枝1 支、如附表編號2 
    所示具殺傷力之子彈7 顆及如附表3 所示不具殺傷力之子彈
    1 顆而持有之，旋攜帶上開子彈借宿於許清池位在臺北市○○
    區○○街000 號對面無門牌工寮內（起訴書誤載臺北市○○區00
    0號對面工寮內），許清池竟自斯時起與王麗華共同基於持
    有可發射子彈具有殺傷力之槍枝及子彈之犯意聯絡，明知王
    麗華將上開槍彈藏放於上開工寮內，而與王麗華共同持有上
    開槍彈，復為避免查緝，於105年5 月底某日，由許清池將
    上開槍彈移置於其與家人同住之臺北市○○區○○路0 段000 號
    5 樓住處房間內藏匿而持有之。嗣因員警於105 年6 月10日
    另案查獲張清標涉嫌持有毒品，經張清標於警詢供稱其毒品
    來源為許清池，且曾在上開工寮與許清池進行毒品交易時，
    見許清池持槍把玩等情，警察遂於105年6月10日晚間9時30
    分許，徵得許清池、王麗華之同意，至上開工寮執行搜索，
    惟遲遲未能查獲槍枝，王麗華遂主動向員警坦承其自身涉有
    前開持有槍彈犯行而願受裁判之意，並經王麗華向許清池勸
    說後，徵得許清池之同意，並帶同員警於105年6月10日晚間
    11時30分許，至其前開位於臺北市○○區○○路0 段000 號5 樓
    住處房間內查扣上開槍彈，始查悉上情。
二、案經臺灣士林地方檢察署檢察官簽分偵查後起訴。
    理  由
壹、證據能力部分：
一、按被告以外之人於審判外之陳述雖不符刑事訴訟法第159 條
    之1 至之4 等4 條之規定，而經當事人於審判程序同意作為
    證據，法院審酌該言詞陳述或書面陳述作成時之情況，認為
    適當者，亦得為證據；當事人、代理人或辯護人於法院調查
    證據時，知有刑事訴訟法第159 條第1 項不得為證據之情形
    ，而未於言詞辯論終結前聲明異議者，視為有前項之同意，
    同法第159 條之5 定有明文。立法意旨在於傳聞證據未經當
    事人之反對詰問予以核實，原則上先予排除。惟若當事人已
    放棄反對詰問權，於審判程序中表明同意該等傳聞證據可作
    為證據；或於言詞辯論終結前未聲明異議，基於尊重當事人
    對傳聞證據之處分權，及證據資料愈豐富，愈有助於真實發
    見之理念，且強化言詞辯論主義，使訴訟程序得以順暢進行
    ，上開傳聞證據亦均具有證據能力。本案下列所引用之被告
    以外之人於審判外之陳述（包含書面陳述），性質上均屬傳
    聞證據，檢察官、上訴人即被告許清池（下稱被告）於本院
    審理中均表示同意有證據能力（見本院卷第97至99頁），且
    迄本院言詞辯論終結前，均未主張有刑事訴訟法第159 條第
    1 項不得為證據之情形，本院審酌上開證據作成時之情況，
    認應無違法或不當情事，與本案待證事實間復具有相當之關
    聯性，以之作為證據應屬適當，依刑事訴訟法第159 條之5 
    第2 項之規定，認有證據能力。
二、本件認定事實所引用之非供述證據，並無證據證明係公務員
    違背法定程序所取得，檢察官、被告於本院審判程序中復未
    於言詞辯論終結前表示異議，應認有證據能力。
貳、實體部分：
一、被告許清池之供述及辯解：
    訊據被告許清池固不否認其有帶同承辦之小隊長起查扣案之
    槍彈之事實，惟矢口否認其有何持有系爭槍彈之犯行，辯稱
    ：伊很無辜，事先都不知情，系爭槍彈是王麗華從屏東上來
    ，伊是出自幫助收留她，她的行李太多，放在我家裡，伊不
    知道裡面有槍枝云云。
二、認定被告許清池犯罪事實所憑之證據及理由：
    系爭槍彈係由共犯王麗華向承辦員警供出後，由承辦員警於
    上揭時、地執行搜索，並由被告許清池帶同員警，循線查獲
    之事實，業據被告許清池於原審及本院審理時坦承（見原審
    卷第102 、164 頁、本院卷第27頁），核與證人張清標及共
    犯王麗華分別於警詢、偵查及另案原審審理證述（見偵8109
    卷第13、105 頁、他181 卷第94至95頁，原審訴15卷第50、
    82至92、199 頁），證人即查獲員警吳睿豐、鄭鈞元於另案
    原審審理中所證述本案查獲情節大致相符（見原審訴15卷第
    179 至198 頁），並有自願受搜索同意書、臺北市政府警察
    局大安分局105 年6 月10日扣押筆錄、扣押物品目錄表及扣
    押物品收據、臺北市政府警察局扣押物品清單（105 年度保
    管字第03611 號、第03612 號）、臺北市政府警察局大安分
    局105 年9 月12日北市警安分刑字第10536806600 號函暨檢
    送臺北市政府警察局鑑定書（見偵8109卷第27至36、167 至
    172 、177 頁）、臺北市政府警察局大安分局105 年12月1 
    日北市警安分刑字第10538502800 號函（見原審105 年度審
    訴字第640 號卷第51頁）、臺北市政府警察局大安分局106 
    年9 月18日北市警安分刑字第10634869700 號函所檢送之證
    人張清標調查筆錄3 份、現場蒐證照片4 張及手繪工寮內部
    位置圖（見原審訴15卷第81至98頁）、原審106 年度訴字第
    15號刑事判決（見原審卷第131至140 頁）、臺北市政府警
    察局大安分局109年12月1 日北市警安分刑字第10538502800
     號函（見本院卷第79頁）等在卷可稽，並有扣案之上開槍
    彈可資佐證。又扣案之上開槍彈，經送內政部警政署刑事警
    察局以檢視法、性能檢驗法及試射法鑑驗，鑑驗結果為：「
    一、送鑑長槍1支（槍枝管制編號：0000000000），認係改
    造雙管散彈槍，由仿雙管散彈槍製造之槍枝，換裝土造金屬
    槍管而成，擊發功能正常，可供擊發口徑12 GAUGE制式散彈
    使用，認具殺傷力。二、送鑑子彈8 顆，鑑定情形如下：（
    一）7 顆，認均係口徑12 GAUGE制式散彈，採樣5 顆試射：
    4 顆，均可擊發，認具殺傷力；1 顆，無法擊發，認不具殺
    傷力；（二）送鑑子彈1 顆，認為係口徑12 GAUGE制式散彈
    ，經試射，可擊發，認具殺傷力。」等節，此有內政部警政
    署刑事警察局105 年7 月11日刑鑑字第1050055733號鑑定書
    暨照片14張附卷可稽（見偵8109卷第153 至158 頁）；另上
    開未經採樣試射之2 顆子彈，經法院依職權囑託內政部警政
    署刑事警察局試射結果為：均可擊發，認具殺傷力乙情，亦
    有內政部警政署刑事警察局106 年4 月27日刑鑑字第106003
    8329號函在卷為憑（見原審訴15卷第67頁），堪認扣案如附
    表編號1 、2所示之槍彈確具有殺傷力，此部分事實，堪予
    採信。
三、被告雖以前詞置辯，惟查：
　㈠證人張清標於警詢中證稱：「（綽號清阿之男子除有販賣毒
    品海洛英外，是否另涉其他刑案？）我第三次去工寮跟他交
    易時，有看到他拿出一把槍枝在玩，是長槍，是一把霰彈槍
    ；他說他都會拿那把霰（筆錄載為閃，應係誤載）彈槍打小
    鳥。」等語（見原審訴15卷第91頁背面至92頁）　　
　㈡共犯王麗華於另案原審準備程序中供稱：我之前是被感情沖
    昏頭，後來回去想一想，決定不再感情用事，所以我決定要
    否認犯罪；扣案槍枝及子彈是許清池的，本件也是因為警察
    有接獲線報說許清池那邊有槍枝，才會去搜索；當天是警察
    去許清池工寮那邊搜索，警察雖要許清池交出槍枝才罷休，
    我當時毒癮發作，很不舒服，我就要求警察讓我跟許清池談
    一談，我一開始跟許清池說叫他把放槍彈的地方告訴我，但
    許清池一開始是說沒有，後來我就跟許清池說我要扛，然後
    許清池就罵我說我是發瘋了還是怎樣，問我是否確定要扛，
    要我想清楚，因為這條罪不輕，且說警察找不到，要我放心
    ，但我覺得警察很確信許清池有槍，所以我就又跟許清池確
    認我要扛，許清池就告訴我槍枝放在他家住處，並由我來告
    訴警察；是我跟許清池協議好的，之前我才說槍彈是我弟弟
    王國豪的；在警察查獲之前，我沒看過或接觸過扣案之槍枝
    子彈；但我曾經聽許清池提過，就是有一次我在外跟人吵架
    時，許清池有說他要拿槍挺我，但我未看過這把槍，也不知
    道該槍枝放在何處等語（見原審訴15卷第50頁反面）； 警
    察當天是為了槍械而來，直接了當的跟許清池說槍拿出來，
    許清池堅持說沒有，警察很大聲的說人家都已經講了，你一
    定要把槍交出來；當時警察一來就說要槍，我嚇到了，以為
    他們是衝著通緝的我而來；在那之前我都不知道許清池有槍
    ，當時我認識許清池不到1個月等語（見原審訴15卷第188頁
    ）；
　㈢證人即大安分局偵查隊偵查佐吳睿豐於另案原審證稱：伊小
    隊查獲王麗華違反槍砲案件；扣案槍彈是王麗華做筆錄時自
    己說的；伊製作此份王麗華警詢筆錄時，王麗華精神狀況良
    好，當時也有錄音錄影；105年6月10日先到台北市○○區○○街
    000號對面工寮；我們是因為張清標的陳述才前往工寮進行
    搜索；搜索時，我們先查獲毒品；兩名學長從台北市○○區○○
    街000號對面工寮，跟著許清池去其他地方之後再回來；事
    後學長才說有扣到霰彈槍跟子彈；是鄭鈞元去取彈等語（見
    原審訴15卷第177至188頁）；
　㈣證人鄭鈞元於另案原審證稱：當天是臨時被叫去支援的；進
    行搜索的目的說有毒品和槍；2名犯嫌是一男一女；但我確
    定是王麗華和另一位先生（看卷就回憶起有王麗華跟許清池
    ）；在現場我確實有看到毒品，但槍不是在工寮現場看到的
    ；我們到現場就問槍和毒品放在哪裡；但我一到現場就看到
    毒品；再來就是找有無槍枝；找不到槍枝後，許清池直接帶
    著現場的一位小隊長跟我去他家；一去就把那把霰彈槍取出
    ；霰彈槍的包裝是用一般棉被的袋子包得很好，棉被疊好，
    被子不打開看不到，打開之後我記得有用袋子裝著，如果我
    們沒有特地搜到棉被袋、把袋子打開、棉被掀開，我們其實
    看不出裡面有槍；我的印象中是許清池跟王麗華在工寮現場
    一直有交談；許清池帶我們到現場時，是直接指明槍枝在何
    處；我只確定是許清池帶我們去；許清池一進去就知道東西
    在哪裡，直接拿下來；一樓裡面查獲霰彈槍和子彈，還有棉
    被包覆著，要打開後才可以看到霰彈槍和子彈；藏有槍枝的
    棉被袋是在住家房間；許清池直接走到房間拿出來；棉被袋
    放在衣櫃的上方，我忘記是許清池還是我拿下來，但以我的
    身高要稍微踮腳才可以拿下來；許清池在回大安分局之後說
    槍是王麗華寄放的等語（見原審訴15卷第188至199頁）；
　㈤證人即大安分局小隊長邱裕修於另案原審證稱：；105年6月1
    0日我們有帶隊查獲被告王麗華持有毒品案件；查獲毒品的
    地址是台北市○○區○○街000號對面工寮；我們在對面工寮埋
    伏；許清池和被告（下稱被告係指王麗華）就嚇到，手上的
    毒品都掉到菜園的地上，那時候許清池和被告所拿的行李裡
    面還沒有槍枝，我們就先去工寮搜索；因為先前接獲檢舉就
    知道有毒品和槍，所以搜索時以這兩項為目標，該名檢舉人
    是許清池毒品的下線張清標，因吸毒被帶至派出所，供出許
    清池，並稱其去向許清池購買毒品時許清池曾展示槍枝，可
    能是為了要恐嚇或威脅，張清標自始至終都說槍是許清池的
    ，同時也說被告是毒品通緝犯，但被告經常受許清池指示去
    送貨，張清標也收過被告送來的貨；現場搜不到槍枝，我就
    問被告那枝槍在哪裡，一開始被告都不說，之後被告就說那
    枝槍是他自己的，我問被告為何會有這枝槍，被告說是弟弟
    車禍往生，回去清理遺物時看到的，從南部帶回台北，我當
    下就提出質疑認為不合邏輯，但被告堅稱該槍是他的，被告
    一到台北就住在工寮，起初將該把霰彈槍放在工寮，但被告
    擔心放在工寮不安全，趁許清池帶被告去台北市○○區○○路0
    段000號5樓住家時，順便帶去並放在某個地方；之後問被告
    將槍放在哪裡，許清池是否知情，被告說他是偷偷放的，許
    清池不知道，我們就說現在找，因為許清池說時間很晚了，
    擔心吵到家人，所以我和證人鄭鈞元開車帶著許清池去台北
    市○○區○○路0段000號5樓，此時被告還和許清池說那個東西
    放在房間櫃子的某個地方，有個袋子包起來，我有聽到，之
    後我就跟鄭鈞元一起去許清池家，到許清池家時我沒有進去
    ，在許清池家門口等著，許清池和鄭鈞元進去2分鐘後就出
    來了；本案自始至終我都不認為槍枝是被告的，因為我不認
    為被告可以將槍從南部搭著車子帶上北部，但我沒有證據，
    且許清池和被告都堅持槍枝是被告的，我當時有勸被告要考
    慮清楚，並一再提醒被告其以背負毒品通緝、轉讓等案件，
    但被告很堅持，我也沒辦法；張清標有指明槍彈為許清池所
    有；我們進入工寮搜索時，向許清池詢問槍彈放在何處，許
    清池稱他沒有槍彈，我們全部都搜了，但都沒有找到；確定
    105年6月10日有帶許清池到台北市○○區○○路0段000號5樓住
    家搜索；槍是有袋子包起來；槍枝是放在櫃子上並用袋子包
    起來，但我忘了那是什麼袋子了；張清標有說那是一支霰彈
    槍；鄭鈞元和許清池把槍拿出來，我們3人一起離開台北市○
    ○區○○路0段000號5樓後，好像有回到工寮，因為要載同事；
    此時被告仍承認該把槍為其所持有；在工寮時，被告已經坦
    承槍是他的，因為被告無法進去許清池的家，是讓被告大聲
    的跟許清池說槍就在哪裡，你去找；（從被告和許清池與你
    們碰面到被告坦承槍枝是其所持有這段期間，被告與許清池
    間有無私下說話的可能？）當時大家都在搜索，只能說我們
    都站在旁邊看，實際上有沒有談話我們無法確定，但的確有
    機會，因為大家都在搜索，該工寮有隔成兩個房間；當時我
    看到許清池和被告沒有毒癮發作的情形等語（見原審訴15卷
    第238頁反面至243頁）；
  ㈥再參以被告許清池於共犯王麗華槍砲案件中證稱：槍是從我
    房間取出的，當時是警察帶我去台北市○○區○○路0段000號5
    樓拿的；證人鄭鈞元跟我說東西放在哪裡，我就拿出來；取
    出槍枝的房間是我的；槍彈當時放在櫃子上的一個手提袋裡
    ；是王麗華跟證人鄭鈞元說放在哪裡，鄭鈞元再跟我說，我
    就帶鄭鈞元去房間拿。到我家時鄭鈞元問我的房間在哪，我
    就帶鄭鈞元去，帶去之後鄭鈞元就跟我說放在哪個櫃子，都
    是王麗華跟鄭鈞元說的，我也不知道；因為王麗華從屏東上
    來，帶了很多手提袋，工寮也有很多王麗華的衣服；房間裡
    有放置王麗華的東西，大概2-3袋；王麗華沒有台北市○○區○
    ○路0段000號5樓的鑰匙；王麗華沒有住過我家，只是說王麗
    華有些東西放在工寮，有一些放在我家；王麗華沒有住過警
    察將槍搜索出來的房間；我平常一個月回去兩次，沒有住在
    山上的時候就住這裡（警察搜出槍彈的房間）；王麗華的東
    西就放在櫃子上面；沒有棉被，只有衣服；（該櫃子上有無
    棉被？）有；【（請求提示原審卷第192頁）證人鄭鈞元稱
    那個房間很乾淨看不大出來，許清池一進去就知道東西在哪
    裡直接拿下來。當天是你直接將槍彈取下或是由警察取下的
    】？王麗華跟鄭鈞元放在上面，鄭鈞元比我高，鄭鈞元和我
    一起拿下來的；鄭鈞元叫我打開櫃子的，我打開之後就叫鄭
    鈞元自己看槍彈在哪裡；因為跟棉被包在一起，打開來我才
    看到，有一包黑色的東西包住等語（見原審訴卷第243至245
    頁）；
  ㈦可認本案係因證人張清標的檢舉被告許清池持有槍枝，而循
    線查獲，且查獲地點為被告許清池家中，而共犯王麗華亦未
    持有被告許清池住處鑰匙，雖被告許清池曾帶共犯王麗華前
    往一次，但系爭槍彈以棉被包裏，除有一定體積外，攜帶時
    必會引起注意，無法隱藏，何以被告許清池未發現，亦未提
    出質疑，與共犯王麗華又如何將系爭槍彈放置於被告許清池
    家中，顯與常情有違。況共犯王麗華僅去過被告許清池住處
    ，又未曾進入查獲系爭槍彈之房內，共犯王麗華如何能將扣
    案槍彈放置在被告許清池房間內之上方櫃子，進而在證人鄭
    鈞元等人詢問下，逕告知員警系爭槍彈放置於何處，顯見只
    有放置系爭槍彈之被告許清池知悉上情，故經共犯王麗華表
    示願意扛下本案，被告許清池始告知共犯王麗華槍彈放置於
    何處之後，再由被告許清池帶同證人鄭鈞元等人前去起出系
    爭槍彈，較符常情。又證人鄭鈞元員警亦證稱需與被告許清
    池一起從上方櫃上起出系爭槍彈之情，而共犯王麗華在台北
    並無固定居所，衡情衣物不會太多，又僅只認識被告許清池
    1個月，當無將此物逕放被告許清池房間之理。況員警帶同
    被告許清池前往起出系爭槍彈時，被告許清池直接告知位置
    ，指示員警鄭鈞元一起起出系爭槍彈，可認共犯王麗華所辯
    ，係幫被告許清池扛罪等情，較為可採，尚難逕認被告所辯
    ，其不知悉系爭槍彈即是被棉被包裹，用來藏匿之理，不足
    採信。
四、綜上所述，本件事證明確，被告許清池上開犯行，洵堪認定
    ，應依法論科。
參、論罪：
一、按槍砲彈藥刀械管制條例第4 條所列之槍砲、彈藥，依該條
    例第5 條規定，非經中央主管機關許可，不得製造、販賣、
    運輸、轉讓、出租、持有、寄藏或陳列；查本件扣案之槍枝
    ，係仿雙管散彈槍製造之槍枝，換裝土造金屬槍管而成，且
    扣案如附表編號2 所示之子彈均係口徑12  GAUGE 制式散彈
    ，並經鑑定認上開槍彈均具有殺傷力，已如前述，是前開改
    造手槍及子彈，自屬槍砲彈藥刀械管制條例第4 條第1 項第
    1 款、第2 款所稱之「其他可發射金屬或子彈具有殺傷力之
    各式槍砲」及「彈藥」。核被告許清池所為，係犯槍砲彈藥
    刀械管制條例第8 條第4 項之未經許可持有其他可發射子彈
    具有殺傷力之各式槍砲罪及同條例第12條第4 項之未經許可
    持有彈藥罪。
二、次按，槍砲彈藥刀械管制條例所規定之持有行為，其持有之
    繼續，為行為之繼續，而非狀態之繼續；亦即一經持有該條
    例所規定之槍砲、彈藥或刀械，其犯罪即已成立，但其完結
    須繼續至持有行為終了時為止，是被告一經持有上開槍彈，
    罪即成立，至其為警查獲而持有行為終了時，應僅以一罪論
    處。又按，非法製造、轉讓、持有、寄藏槍砲彈藥刀械等違
    禁物，所侵害者為社會法益，如所製造、轉讓、持有、寄藏
    客體之種類相同（如同為手槍，或同為子彈者），縱令同種
    類之客體有數個（如數支手槍、數顆子彈），仍為單純一罪
    ，不發生想像競合犯之問題；若同時製造、轉讓、持有、寄
    藏二不相同種類之客體（如同時持有手槍及子彈），則為一
    行為觸犯數罪名之想像競合犯（最高法院82年度臺上字第53
    03號判決要旨足資參考），是本件被告許清池固同時持有具
    有殺傷力之改造手槍1 支及子彈7 顆，仍不因持有數量之多
    寡而有異，就持有手槍及子彈部分僅各論以單純一罪即為已
    足。
三、被告許清池與共犯王麗華就上開持有槍彈之犯行，有犯意聯
    絡及行為分擔，為共同正犯。　　
四、被告許清池以一行為同時持有前開可發射子彈具有殺傷力之
    改造手槍及子彈，係以一行為同時觸犯上開二罪名，為想像
    競合犯，應依刑法第55條之規定，從一重論以未經許可持有
    可發射子彈具殺傷力之槍枝罪處斷。
五、辯護人雖為上訴理由狀為被告許清池辯護稱：本案槍彈係於
    被告許清池帶同員警前去其住處才取出，應有符合槍砲彈藥
    刀械管制條例第18條第1項，而有刑法第59條之適用，被告
    許清池對於本案犯罪之破獲亦屬有功，因不諳法律而未能適
    用自首規定，且被告許清池持有槍彈期間並未從事犯罪行為
    ，請求依刑法第59條規定減輕其刑等語。然查，立法者基於
    維護社會秩序之價值判斷，形成本罪對於其犯罪構成要件所
    彰顯之法律效果，如何程度之犯罪行為，藉由立法劃定其法
    定刑之範圍，賦予司法者於該法定刑之範圍內，給予相對應
    之宣告刑度，因此，就法定構成要件及其法律效果而言，本
    即為立法者立法意志之形成與裁量，並專屬於立法者立法之
    權限，職司審判之法院，自無從取代立法者形成其立法政策
    或改變立法者之立法裁量，否則無異逾越司法權之界限、變
    更憲法建立權力分立、權力制衡之制度設計，在未符合刑法
    第59條規定之情形下，倘輕易地變更刑事構成要件之法律效
    果，將造成司法權對於立法者立法政策之形成權力受到侵害
    ，立法者基於人民選舉而形成之民主原則、國會保留原則，
    亦會受到相當程度之影響，是適用刑法第59條時，仍需審慎
    、詳細並慎重評估本案之事實是否確係符合該條所訂之各項
    要件，逐一細緻進行比對及涵攝事實與法律適用間之關係，
    不宜片面地以立法者所制定之法律效果違反比例原則或平等
    原則，即認為當然可一概適用刑法第59條之規定。另司法院
    大法官會議釋字第263 號解釋揭櫫「若有情輕法重之情形者
    ，裁判時本有刑法第59條酌量減輕其刑規定之適用」之旨，
    固無疑義，然仍應由事實審法院綜合考量所有之情事，在符
    合刑法第59條之要件下，始可酌量減輕其刑；換言之，刑法
    第59條之酌減其刑，必其犯罪有特殊之原因與環境，在客觀
    上足以引起一般人之同情、憐憫，審判者必須經全盤考量案
    發時之所有情狀後，認即予以宣告法定最低度刑猶嫌過重者
    始當之，是以刑法第59條之酌量減輕其刑，必於犯罪之情狀
    ，在客觀上足以引起一般同情，認為即予宣告法定最低度刑
    期，猶嫌過重者，始有其適用。查，被告許清池所為上開持
    有槍彈等犯行，其法定刑關於有期徒刑部分為3年以上10年
    以下有期徒刑及5年以下有期徒刑，而其上開行為除漠視國
    家管制槍彈之法令外，並危害社會治安，且本件係檢舉人張
    清標先指證被告許清池與共犯王麗華涉犯販賣第一級毒品海
    洛因及被告許清池持有槍枝情事，而司法警察依檢舉內容前
    往工寮進行搜索時，當場查獲渠等持有第一、二級毒品，復
    詢問共犯王麗華槍枝去向時，共犯王麗華主動供出槍枝藏匿
    處，再由警方徵得被告許清池同意至其住處取出扣案之槍彈
    等情，此有前開臺北市政府警察局大安分局105 年12月1 日
    、109年1月17日函文在卷可佐，則依上開查獲之過程以觀，
    被告許清池係於共犯王麗華供出槍枝藏匿處後，始行帶同員
    警查扣上開槍彈，此即與違反槍砲彈藥管制條例第18條第1
    項之構成要件有間；另綜觀被告許清池之犯罪動機、目的、
    手段、生活狀況、智識程度及所生損害等一切情狀，在客觀
    上顯不足以引起一般人同情，而難認其犯罪之情狀顯可憫恕
    ，參酌被告許清池於本案偵查時仍供稱：「伊在工寮被警察
    捉到時，警察將伊和王麗華隔離，後來王麗華就跟伊說她弟
    弟有枝槍放在伊家，叫伊帶警察去伊家將槍拿出來」等語（
    見他181 卷第106 頁），足見其迄至本案偵查中均未坦承本
    案持有槍彈犯行，迄至原審準備程序時，始坦承全部犯行，
    於本院審理時再否認犯行，可認被告許清池並無客觀上足以
    引起一般人同情之理，是審酌其所涉上開持有槍彈犯行之法
    定本刑，如逕科以最輕刑度，並無過重之處，是被告許清池
    前開持有槍彈犯行，尚無刑法第59條適用之餘地。
肆、維持原判決及駁回上訴之理由：
一、原審本於同上見解，以被告許清池前開犯行罪證明確，適用
    槍砲彈藥刀械管制條例第8 條第4 項、第12條第4 項，刑法
    第11條前段、第28條、第55條、第42條第3 項前段之規定，
    爰以行為人之責任為基礎，並審酌被告許清池曾有犯罪前案
    紀錄，並經法院論罪科刑，此有本院被告前案紀錄表在卷可
    參，而槍彈係屬高度危險之物品，非經主管機關許可不得擅
    自持有，以維社會大眾安全，被告許清池無故持有上開槍彈
    ，雖未查出其曾持該槍彈更犯其他犯罪行為，然對於他人身
    體、生命之安全及社會治安，業已造成潛在之危險，實不宜
    輕縱，然於本院審理期間尚能坦承犯行，兼衡其犯罪動機、
    目的、手段、生活狀況、智識程度、持有本案槍彈之數量、
    期間及犯罪所生損害等一切情狀，量處有期徒刑3年2月，併
    科罰金新臺幣6萬元，並就併科罰金部分諭知易服勞役折算
    標準。並就沒收部分說明如下：按刑法關於沒收規定先後於
    104 年12月30日、105 年6 月22日修正公布，均自105 年7 
    月1 日起施行，此觀刑法施行法第10條之3 第1 項規定即明
    ；而依104 年12月30日修正公布之刑法第2 條第2 項明定沒
    收應適用裁判時之法律，復為使其他法律有關沒收原則上仍
    適用刑法沒收規定，且規範刑法修正後與其他法律間之適用
    關係，增訂刑法施行法第10條之3 第2 項「105 年7 月1 日
    前施行之其他法律關於沒收、追徵、追繳、抵償之規定，不
    再適用」之規定，是就沒收適用之法律競合，明白揭示後法
    優於前法之原則，應優先適用修正後刑法規定，而於刑法沒
    收規定施行後其他法律另有特別規定者，仍維持「特別法優
    於普通法」之原則，查槍砲彈藥刀械管制條例於前開刑法修
    正後，並無其他新增之特別沒收規定，自應適用前述修正後
    之刑法規定沒收，合先敘明。查扣案如附表編號2 、3 所示
    之子彈，其中1 顆經鑑驗認不具殺傷力，另7 顆因經鑑驗時
    試射擊發完畢而已不具子彈之形式，自非屬違禁物，爰均不
    予宣告沒收；至扣案如附表編號1 所示之改造槍枝，經鑑定
    為具殺傷力之改造槍枝，屬違禁物，本應不問屬於犯人與否
    ，而依刑法第38條第1 項之規定宣告沒收，然系爭槍枝業經
    檢察官依法執行沒收在案，此有臺灣士林地方檢察署檢察官
    於107 年9 月3 日所為之扣押（沒收）物品處分命令在卷可
    參（見他181 卷第51頁），爰不另為沒收之諭知，附此敘明
    。經核其認事用法，尚無違誤，量刑亦屬妥適，應予維持。
二、被告許清池上訴意旨略以：被告許清池符合違反槍砲彈藥刀
    械管制條例第18條第1項之規定，且認為宣告法定最低刑期
    猶嫌過重請求減輕量刑，又被告本身家境不好有低收入戶證
    明，希望得依刑法第59條規定酌減其刑云云。然查：㈠按量
    刑輕重，係屬事實審法院得依職權自由裁量之事項，苟其量
    刑已以行為人之責任為基礎，並斟酌刑法第57條各款所列情
    狀，而未逾越法定刑度或有濫用權限情事，即不得任意指為
    違法（最高法院75年台上字第7033號判例意旨參照）。再按
    法律上屬於自由裁量之事項，並非概無法律性之拘束，自由
    裁量係於法律一定之外部性界限內使法官具體選擇以為適當
    之處理，因此在裁量時必須符合所適用法規之目的，即須受
    比例原則、公平正義原則等規範，謹守法律秩序之理念，體
    察法律之規範目的，使其結果實質正當，合於自由裁量之內
    部性界限。查本件被告所為，係犯毒品危害防制條例第10條
    第1 項之施用第一級毒品罪，法定刑為「6 月以上5 年以下
    有期徒刑」原審判決判處有期徒刑7 月，是原審判決既已詳
    細記載認定被告犯罪之證據及理由，並已審酌關於刑法第57
    條科刑之一切情狀，係在適法範圍內行使其量刑之裁量權，
    並無違反比例原則及平等原則，核無違法或不當之情形。被
    告上訴意旨所述，仍執前詞，業經本院指駁如前，其上訴為
    無理由，應予駁回。㈡次按犯罪之情狀顯可憫恕，認科以最
    低度刑仍嫌過重者，得酌量減輕其刑，刑法第59條定有明文
    。考其立法意旨，科刑時原即應依同法第57條規定審酌一切
    情狀，尤應注意該條各款所列事項，以為量刑標準。刑法第
    59條所謂「犯罪之情狀顯可憫恕」，係指裁判者審酌第57條
    各款所列事項以及其他一切與犯罪有關之情狀之結果，認其
    犯罪足堪憫恕者而言，即必於審酌一切之犯罪情狀，在客觀
    上顯然足以引起一般同情，認為縱予宣告法定最低刑度猶嫌
    過重者，始有其適用（最高法院38年台上字第16號、45年台
    上字第11565號及51年台上字第899 號判例參照）。查本件
    被告許清池持有系爭槍彈，顯然漠視法紀，並非一時失慮致
    罹刑章，客觀上難以引起一般人之同情，依其犯罪情狀，並
    無有任何情堪憫恕或特別可原諒之處，揆諸前揭說明，自無
    刑法第59條之適用。㈢被告許清池所為與違反槍砲彈藥刀械
    管制條例第18條第1項之構成要件有間，已如前述，被告許
    清池，仍執前詞，否認犯行，無理由，應予駁回。
伍、法律之適用：
    據上論斷，應依刑事訴訟法第368 條，判決如主文。
本案經檢察官蔡東利提起公訴，檢察官蕭方舟到庭執行職務。
中　　華　　民　　國　　109 　年　　2 　　月　　25　　日
                  刑事第十七庭  審判長法  官  鄭水銓
                                      法  官  李世華
                                      法  官  鍾雅蘭
以上正本證明與原本無異。
如不服本判決，應於收受送達後20日內向本院提出上訴書狀，其
未敘述上訴之理由者並得於提起上訴後20日內向本院補提理由書
（均須按他造當事人之人數附繕本）「切勿逕送上級法院」。
                                      書記官  黃亮潔
中　　華　　民　　國　　109 　年　　2 　　月　　25　　日
附錄：本案論罪科刑法條全文　　　　　　　　　　　　　　　
槍砲彈藥刀械管制條例第8條
未經許可，製造、販賣或運輸鋼筆槍、瓦斯槍、麻醉槍、獵槍、
空氣槍或第 4 條第 1 項第 1 款所定其他可發射金屬或子彈具
有殺傷力之各式槍砲者，處無期徒刑或 5 年以上有期徒刑，併
科新臺幣 1 千萬元以下罰金。
未經許可，轉讓、出租或出借前項所列槍枝者，處 5 年以上有
期徒刑，併科新臺幣 1 千萬元以下罰金。
意圖供自己或他人犯罪之用，而犯前二項之罪者，處無期徒刑或
7 年以上有期徒刑，併科新臺幣 1 千萬元以下罰金。
未經許可，持有、寄藏或意圖販賣而陳列第 1 項所列槍枝者，
處 3 年以上 10 年以下有期徒刑，併科新臺幣 7 百萬元以下罰
金。
第 1 項至第 3 項之未遂犯罰之。
犯第 1 項、第 2 項或第 4 項有關空氣槍之罪，其情節輕微者
，得減輕其刑。

槍砲彈藥刀械管制條例第12條
未經許可，製造、販賣或運輸子彈者，處 1 年以上 7 年以下有
期徒刑，併科新台幣 500 萬元以下罰金。
未經許可，轉讓、出租或出借子彈者，處 6 月以上 5 年以下有
期徒刑，併科新台幣 300 萬元以下罰金。
意圖供自己或他人犯罪之用，而犯前二項之罪者，處 3 年以上
10 年以下有期徒刑，併科新台幣 700 萬元以下罰金。
未經許可，持有、寄藏或意圖販賣而陳列子彈者，處 5 年以下
有期徒刑，併科新台幣 300 萬元以下罰金。
第 1 項至第 3 項之未遂犯罰之。

附表：
編號  扣案物品名稱及數量 鑑定結果 1  仿雙管散彈槍製造之改造槍枝1 枝（槍枝管制編號：0000000000） 內政部警政署刑事警察局105 年7 月11日刑鑑字第1050055733號鑑定書認係仿雙管散彈槍製造之槍枝，換裝土造金屬槍管而成，擊發功能正常，可供口徑12 GAUGE 制式散彈使用，具殺傷力。（見偵8109卷第161 頁） 2 2-1 口徑12 GAUGE制式散彈4顆 內政部警政署刑事警察局105 年7 月11日刑鑑字第1050055733號鑑定書認均可擊發，具殺傷力。（見偵8109卷第161頁）  2-2 口徑12 GAUGE制式散彈1顆 內政部警政署刑事警察局105 年7 月11日刑鑑字第1050055733號鑑定書認可擊發，具殺傷力。（見偵8109卷第161 頁）  2-3 口徑12 GAUGE制式散彈2顆 內政部警政署刑事警察局106 年4 月27日刑鑑字第1060038329號函認均經試射，均可擊發，具殺傷力。（見本院訴15卷第67頁） 3  口徑12 GAUGE制式散彈1顆 內政部警政署刑事警察局105 年7 月11日刑鑑字第1050055733號鑑定書認無法擊發，不具殺傷力。（見偵8109卷第161 頁）